臺灣嘉義地方法院民事裁定
111年度監宣字第160號
聲  請  人  余政霖    

            余威論  


相  對  人  余吳水蓮


關  係  人  余欣瑀  


上列當事人間請求監護宣告事件，本院裁定如下：
    主  文
宣告余吳水蓮（女、民國00年0月0日生、身分證統一編號：Z000
000000號）為受監護宣告之人。
選定余政霖（男、民國00年0月00日生、身分證統一編號：Z0000
00000號）、余威論（男、民國00年00月00日生、身分證統一編
號：Z000000000號）為受監護宣告人余吳水蓮之共同監護人。
指定余欣瑀（女、民國00年0月00日生、身分證統一編號：Z0000
00000號）為會同開具財產清冊之人。
聲請程序費用新臺幣壹仟元由受監護宣告之人余吳水蓮負擔。
    理  由
一、聲請意旨略以：聲請人余政霖、余威論為相對人之孫，相對
    人因年邁、重度失智，延醫治療不見起色目前在衛生福利部
    朴子醫院（下稱「朴子醫院」）住院中，已不能為意思表示
    或受意思表示（或不能辨識意思表示之效果）。依民法第14
    條、第1110條、第1111條及家事事件法第164條規定，請求
    裁定相對人為受監護宣告之人，並選定聲請人等為監護人，
    暨指定余欣瑀為會同開具財清冊之人等語。
二、按對於因精神障礙或其他心智缺陷，致不能為意思表示或受
    意思表示，或不能辨識其意思表示之效果者，法院得因本人
    、配偶、四親等內之親屬、最近一年有同居事實之其他親屬
    、檢察官、主管機關或社會福利機構之聲請，為監護之宣告
    ；受監護宣告之人應置監護人。法院為監護之宣告時，應依
    職權就配偶、四親等內之親屬、最近一年有同居事實之其他
    親屬、主管機關、社會福利機構或其他適當之人選定一人或
    數人為監護人，並同時指定會同開具財產清冊之人。法院為
    前項選定及指定前，得命主管機關或社會福利機構進行訪視
    ，提出調查報告及建議。監護之聲請人或利害關係人亦得提
    出相關資料或證據，供法院斟酌。法院選定監護人時，應依
    受監護宣告之人之最佳利益，優先考量受監護宣告之人之意
    見，審酌一切情狀，並注意下列事項：㈠受監護宣告之人之
    身心狀態與生活及財產狀況。㈡受監護宣告之人與其配偶、
    子女或其他共同生活之人間之情感狀況。㈢監護人之職業、
    經歷、意見及其與受監護宣告之人之利害關係。㈣法人為監
    護人時，其事業之種類與內容，法人及其代表人與受監護宣
    告之人之利害關係。民法第14條第1項、第1110條、第1111
    條、第1111條之1分別定有明文。
三、經查，聲請人主張之事實，業據提出身心障礙證明、戶籍謄
    本、親屬系統表附卷可稽。嗣經本院囑託鑑定人即朴子醫院
    李政峰醫師為鑑定結果略以：相對人因重度失智症目前呈現
    昏迷狀態，無法言語，無法與人互動，也無法自由表達其意
    願，已因精神障礙致不能為意思表示或受意思表示，或不能
    辨識其意思表示之效果等情，有精神鑑定報告書在卷可參。
    本院審酌相對人高齡92歲，在朴子醫院住院中、目前昏迷及
    鑑定意見，認相對人已不能為意思表示或受意思表示，從而
    聲請人聲請對相對人為監護之宣告，為有理由，應予准許。
四、本件相對人既受監護之宣告，自應為其選定監護人及指定會
    同開具財產清冊之人。查相對人之子女均已過世，最近親屬
    雖為孫子女等（即聲請人、關係人共3人），聲請人2人表示
    願意擔任共同監護人、關係人余欣瑀則同意擔任會同開具財
    產清冊之人等情，有戶籍謄本、親屬會議紀錄（出席親屬為
    相對人之孫子女3人，簽署表達同意聲請人2人共同擔任監護
    人之旨）在卷可參。本院參酌其等之意願，認由余政霖、余
    威論任相對人之監護人，最能符合受監護宣告之人之最佳利
    益，爰選定余政霖、余威論為相對人之共同監護人，並指定
    余欣瑀為會同開具財產清冊之人。　　
五、末按民法第1113條準用同法第1099條、第1099條之1之規定
    ，監護開始時，監護人對於受監護人之財產，應依規定會同
    遺囑指定、當地直轄市、縣（市）政府指派或法院指定之人
    ，於二個月內開具財產清冊，並陳報法院；於前條之財產清
    冊開具完成並陳報法院前，監護人對於受監護人之財產，僅
    得為管理上必要之行為。本件余政霖、余威論既任相對人之
    監護人，其於監護開始時，對於相對人之財產，自應依前揭
    規定會同開具財產清冊之人即余欣瑀於二個月內開具財產清
    冊並陳報法院（本件提出聲請時雖同時陳報財產清冊，但仍
    應按上開規定再次查明財產後陳報），併此敘明。
六、依家事事件法第164條第2項，裁定如主文。　　　　　　　
中　　華　　民　　國　　111 　年　　7 　　月　　12　　日
                  家事法庭    法　官  洪嘉蘭           
以上正本係照原本作成。
如對本裁定抗告，須於裁定送達後10日之不變期間內，向本院提
出抗告狀，並繳納抗告費新臺幣1,000元。
中　　華　　民　　國　　111 　年　　7 　　月　　12　　日
                              書記官　林玫熹